【裁判字號】    92,上訴,1276
【裁判日期】    921216
【裁判案由】    違反槍砲彈藥刀械管制條例
【裁判全文】
臺灣高等法院刑事判決                          九十二年度上訴字第一二七六號
    上  訴  人  臺灣台北地方法院檢察署檢察官
    上  訴  人
    即  被  告  丁○○
    選任辯護人  盧  春  律師
右上訴人等因被告違反槍砲彈藥刀械管制條例案件，不服臺灣台北地方法院九十年度
訴字第二二０號，中華民國九十二年三月十一日第一審判決（起訴案號：臺灣台北地
方法院檢察署八十九年度偵字第一五一五八號，移送併辦案號：臺灣板橋地方法院檢
察署九十年度偵字第六五０五號）提起上訴，本院判決如左：
    主  文
原判決撤銷。
丁○○未經許可，持有可發射子彈具有殺傷力之改造手槍，處有期徒刑壹年貳月，併
科罰金新台幣伍萬元，罰金如易服勞役，以新台幣玖佰元即銀元參佰元折算壹日。扣
案之仿「ＣＯＬＴ」廠半自動手槍製造之改造金屬玩具手槍壹枝（含彈匣壹個，槍枝
管制編號0000000000）沒收。又未經許可持有子彈處有期徒刑參月，併科
罰金新台幣一萬元，罰金如易服勞役，以新台幣玖佰元即銀元參佰元折算壹日。應執
行有期徒刑壹年參月，併科罰金新台幣伍萬伍仟元，罰金如易服勞役，以新臺幣玖佰
元即銀元參佰元折算壹日。扣案之仿「ＣＯＬＴ」廠半自動手槍製造之改造金屬玩具
手槍壹枝（含彈匣壹個，槍枝管制編號0000000000）沒收。
    事  實
一、丁○○明知未經許可，不得持有可發射子彈具有殺傷力之各式槍砲，竟於民國八
    十九年六月初某日，在台北縣新莊市○○街「極品音響」，向姓名年籍不詳綽號
    「阿財」之成年男子，購得具殺傷力之仿「ＣＯＬＴ」廠半自動手槍製造，且已
    更換土造金屬槍管改造而成之改造手槍一枝（含彈匣一個，槍枝管制編號000
    0000000），及彈殼八顆、彈頭八顆（起訴書誤載為七顆），並另由姓名
    年籍不詳之「方」姓成年友人處取得改造槍管一枝（持有彈殼、彈頭、改造槍管
    部分均不構成犯罪，詳如後述），嗣於同年月十四日凌晨四時許，丁○○開車搭
    載乙○○返回台北縣鶯歌鎮○○街六巷二十九號乙○○住處時，將上開改造手槍
    一枝及彈殼八顆、彈頭八顆、改造槍管一枝交付乙○○（另案通緝中）代為寄藏
    、保管；又於不詳時地，取得具殺傷力之土造子彈一顆，和無法證明具殺傷力之
    土造子彈三顆，及彈頭十八顆（持有無法證明具殺傷力之土造子彈及彈頭部分均
    不構成犯罪，詳如後述），即未經許可而持有上開具殺傷力之改造手槍一枝及子
    彈一顆。嗣於同年月二十七日中午十二時十分許，為警在上開乙○○住處查獲，
    並扣得前揭改造手槍一支（含彈匣一個），及彈殼八顆、彈頭八顆、改造槍管一
    枝，另於同日下午十三時四十分許，在台北縣新莊市○○○路五十號五樓六０五
    室，扣得前揭具殺傷力之土造子彈一顆，和無法證明具殺傷力之土造子彈三顆，
    及彈頭十八顆。
二、案經台北市憲兵隊報告台灣台北地方法院檢察署檢察官偵查起訴及台灣板橋地方
    法院檢察署檢察官移送原審併辦。
    理  由
一、訊據被告丁○○否認有何違反槍砲彈藥刀械管制條例犯行，辯稱：其於八十九年
    六月初至福樂街極品音響店購得仿柯特四五手槍之模型槍一枝，無法發射任何子
    彈，其購得時為合法之觀賞用模型槍，嗣後將該模型槍及金屬管、彈殼等交由乙○○保管，惟在乙○○住處查獲之槍枝已經過改造加工，與其交給乙○○保管時
    有所不同，而台北縣新莊市○○○路五十號五樓六０五室係由甲○○居住，其僅
    因甲○○未帶證件，借用其證件租房子，其未居住該處，該處查獲之子彈等物亦
    非其所有等語。經查：
（一）右揭被告將已更換土造金屬槍管改造而成之改造手槍等物交付乙○○保管之事
      實，業據證人乙○○（另案通緝中）於台北市憲兵隊調查時及偵查中證述明確
      。證人乙○○並陳稱：被告搭載其返回鶯歌住處，臨下車前將上開槍枝寄放在
      其住處，因被告怕遭警察臨檢等語（見偵字第一五一五八號卷第十五頁），且
      被告除辯稱槍枝未經改造外亦不否認係搭載乙○○返回上開鶯歌住處時將槍枝
      交付乙○○代為保管之事實，倘如被告所辯其持有者係未經改造之模型槍，既
      無違法之處，何須怕遭警察臨檢而交付乙○○保管？是應以乙○○所述較為可
      採，上開槍枝交付乙○○保管時應已經過改造甚明。雖證人甲○○於原審審理
      時證稱：其與被告一起去購買模型槍，當時未經改造，是乙○○改造的，因其
      看到乙○○在新莊修車廠磨槍管，跟其在憲兵隊看到的很像云云，惟其亦陳稱
      不確定二者是否同一（見原審九十年六月十二日筆錄），甲○○既僅目睹乙○○磨類似之槍管，復未親見乙○○改造、組合槍枝本體，乙○○又否認改造槍
      枝或槍管，是甲○○上開證述尚難作為有利被告之證據。
（二）又在台北縣新莊市○○○路五十號五樓六０五室扣得之子彈係被告持有之事實
      ，亦據證人甲○○（業經不起訴處分確定）於台北市憲兵隊調查時及原審偵審
      中證述屬實；而證人即上開台北縣新莊市○○○路五十號五樓六０五室屋主丙○○於偵查中證稱：係丁○○向其承租，當時丁○○、甲○○二人一起搬東西
      來，丁○○住了一陣子後就由甲○○住等語（見偵字第一七六０六號卷八十九
      年十一月二十二日筆錄），在本院證稱：「上述證述實在。」（見本院九十二
      年五月八日筆錄），足見被告亦曾居住過該屋，是被告所辯其僅因甲○○未帶
      證件，借用其證件租房子，未居住該處云云，不足採信；參以被告及甲○○另
      案接受測謊，被告稱：新莊租屋處其未曾居住，新莊租屋處查扣之改造槍‧‧
      ‧非其所有‧‧‧，上述問題經測試呈情緒波動之反應，研判有說謊，甲○○
      稱：新莊租屋處丁○○曾居住，新莊租屋處查扣之改造槍非其所有‧‧‧，上
      述問題經測試無情緒波動之反應，研判未說謊等情，有法務部調查局鑑定通知
      書影本一紙附卷可稽，益徵甲○○上開所述較為可採。
（三）此外，復有改造手槍（含彈匣）一枝、子彈一顆扣案可證；而前揭扣案物經送
      內政部警政署刑事警察局鑑驗結果：「一、送鑑疑似改造四五手槍壹支（含彈
      匣，槍枝管制編號0000000000），認係仿ＣＯＬＴ廠半自動手槍製
      造之金屬玩具更換土造金屬槍管改造而成，機械性能良好，可擊發適用子彈，
      認具殺傷力‧‧‧」、「一、送鑑改造子彈成品伍顆，實均係土造子彈，具直
      徑約８‧７ｍｍ金屬彈頭，採樣貳顆試射，結果如下：(1)壹顆，可擊發，認具
      殺傷力。(2)壹顆，無法擊發，認不具殺傷力。」，有該局鑑驗通知書二紙在卷
      可稽；足見上開扣案之改造手槍一枝可發射子彈具有殺傷力，土造子彈一顆亦
      具有殺傷力，均未經許可不得持有。
（四）綜上所述，顯見被告上開所辯委係圖卸刑責之詞，應不足採，其右揭罪證明確
      ，犯行堪予認定。
二、核被告丁○○未經許可，持有可發射子彈具有殺傷力之改造手槍，係犯槍砲彈藥
    刀械管制條例第十一條第四項未經許可持有其他可發射子彈具有殺傷力之槍枝罪
    ，其持有具有殺傷力之子彈行為，係犯同條例第十二條第四項未經許可持有子彈
    罪。槍砲彈藥刀械管制條例第十一條第一項雖於八十九年七月五日修正公布，並
    於同年月七日生效，然修正前原條文第一項為「未經許可，製造、販賣或運輸『
    第四條第一款』所稱其他可發射金屬或子彈具有殺傷力之各式槍砲者，處五年以
    上有期徒刑，併科新台幣一千萬元以下罰金。」，修正後條文則為「未經許可，
    製造、販賣或運輸『第四條第一項第一款』所稱其他可發射金屬或子彈具有殺傷
    力之各式槍砲者，處五年以上有期徒刑，併科新台幣一千萬元以下罰金。」，比
    較新舊法，除新法於舊法第四條下增加第一項外，其餘完全相同，至於同條第四
    項條文「未經許可，持有、寄藏或意圖販賣而陳列第一項所列槍枝者，處一年以
    上七年以下有期徒刑，併科新台幣七百萬元以下罰金」則未修正，是並無比較法
    律適用之問題。又被告先於八十九年六月初，向綽號「阿財」之成年男子購得具
    殺傷力之改造手槍一枝，其取得該改造手槍時，犯罪即已完成，其後又於不詳時
    地取得具殺傷力之土造子彈一顆，其前後兩持有行為並非同時同地完成，顯係基
    於各別犯意為之，應予分論併罰。台灣板橋地方法院檢察署檢察官九十年度偵字
    第六五０五號移送併辦部分，與本案係屬事實上同一，本院自應予審究。原審認
    被告係一持有改造手槍與子彈之行為，同時觸犯上述二罪名之想像競合犯，而從
    一重之槍砲彈藥刀械管制條例第十一條第四項之未經許可持有可發射子彈具殺傷
    力之手槍罪處斷，自有未合。被告上訴意旨否認犯罪指摘原判決不當，雖無理由
    ，惟檢察官上訴認被告所犯上述二罪係屬犯意各別應予分論併罰指摘原判決不當
    ，則為有理由，自應由本院將原判決撤銷改判。爰審酌槍砲、彈藥均屬高度危險
    之物品，非經主管機關許可不得擅自持有，以維社會大眾安全，被告無故持有槍
    彈，嚴重危害社會安全，影響社會治安甚鉅，及其品行、犯罪之動機、目的、手
    段、生活狀況、智識程度等一切情狀，分別量處如主文第二項所示之刑，及依法
    定其應執行刑，並就罰金部分，諭知易服勞役之折算標準。扣案之仿「ＣＯＬＴ
    」廠半自動手槍製造之改造金屬玩具手槍一枝（含彈匣一個，槍枝管制編號00
    00000000），係屬違禁物，應依刑法第三十八條第一項第一款規定，宣
    告沒收。至上開具殺傷力之土造子彈一顆已於內政部警政署刑事警察局鑑驗時試
    射、擊發，顯已不具殺傷力，已非違禁物；而犯罪事實欄所載之彈殼八顆、彈頭
    二十六顆（起訴書誤載為二十五顆）、改造槍管一枝、無法證明具殺傷力之改造
    子彈三顆，與本案無關（詳如後述），均不為沒收之諭知。又槍砲彈藥刀械管制
    條例第十九條第一項原規定犯該條例第七條、第八條、第十一條、第十二條第一
    項至第三項、第十三條第一項至第三項之罪，經判處有期徒刑者，應於刑之執行
    完畢或赦免後，令入勞動場所強制工作，其期間三年；然大法官會議對該規定於
    八十七年十二月十八日著成釋字第四七一號解釋，明示該條例第十九條第一項所
    定，不問對行為人有無預防矯治其社會危險性之必要，一律宣付強制工作三年，
    致限制其中不具社會危險性之受處分人之身體、自由部分，其所採措施與所欲達
    成預防矯治之目的及所需程度，不合憲法第二十三條所定之比例原則，宣告自解
    釋條例公布之日不予適用；立法院嗣並三讀通過修正刪除槍砲彈藥刀械管制條例
    第十九條規定，經總統於九十年十一月十四日公布，同年月十六日生效，是依刑
    法第二條第二項保安處分適用裁判時之法律規定，本件爰不諭知被告令入勞動場
    所強制工作，附此敘明。
三、公訴意旨另以：被告持有如事實欄所載彈殼八顆、彈頭二十六顆、改造槍管一枝
    、改造子彈三顆，亦涉犯槍砲彈藥刀械管制條例第十二條第四項未經許可持有子
    彈罪嫌及同條例第十三條第四項未經許可持有槍砲彈藥主要組成零件罪嫌云云。
    經查：
（一）按未經許可，持有、寄藏或意圖販賣而陳列槍砲、彈藥主要組成零件者，處六
      月以上五年以下有期徒刑，併科新台幣三百萬元以下罰金，槍砲彈藥刀械管制
      條例第十三條第四項，固定有明文；惟同條例第四條第三項復規定，槍砲、彈
      藥主要組成零件種類，由中央主管機關公告之，足見並非所有槍砲、彈藥之組
      成零件，均列入同條例規範，仍須合於中央主管機關公告之槍砲、彈藥主要組
      成零件種類方是。槍砲、彈藥、刀械之中央主管機關內政部以八十六年十一月
      二十四日台內警字第八六七０六八三號公告各類槍砲、彈藥主要組成零件種
      類，並未列舉子彈之主要組成零件種類，有該公告可資參照；又該公告雖列舉
      炸彈、爆裂物之主要組成零件種類，惟倘認持有具殺傷力之子彈時，係成立同
      條例第十二條第四項之罪，其法定刑為五年以下有期徒刑，併科新台幣三百萬
      元以下罰金，若認持有不具殺傷力之子彈之彈殼、彈頭仍構成該條例第十三條
      第四項之罪，其法定刑為六月以上五年以下有期徒刑，併科新台幣三百萬元以
      下罰金，反較持有具殺傷力之子彈所處罪刑為重，法律適用顯失輕重，是上開
      公告之炸彈、爆裂物依同條例第四條第一項第二款之規定應不包括子彈，係有
      意省略，以免刑度失衡（八十七年二月二十七日司法院第三十八期司法業務研
      究會研討意見參照），是被告持有上開彈殼八顆、彈頭二十六顆等子彈之主要
      組成零件，並不構成同條例第十三條第四項之持有彈藥主要組成零件罪。
（二）又扣案之改造槍管一枝，係土造金屬槍管半成品，業經內政部警政署刑事警察
      局鑑驗屬實，有該局刑鑑字第八七二七二號鑑驗通知書一紙在卷可稽。又經本
      院再就前揭鑑驗通知書所載土造金屬槍管半成品，是否係屬手槍之替換零件？
      是否仍須其他加工始得組成槍枝？是否屬於槍枝之零件？等事項函請內政部警
      政署刑事警察局鑑定，亦據該局函覆略稱「所謂半成品即該土造金屬槍管仍須
      經加工、修飾後，始得供組成槍枝之意﹔意即該土造金屬槍管半成品非為槍枝
      之零件。」，此有該局九十二年十一月十三日刑鑑字第０九二０一五六五一七
      號函附卷可攷。是該扣案之改造槍管為半成品，並非屬前揭公告查禁手槍之主
      要組成零件，被告此部份被訴犯罪應屬不能證明，檢察官上訴意旨認被告此部
      份所為係犯槍砲彈藥刀械管制條例第十三條第四項未經許可持有槍砲彈藥主要
      組成零件之罪，並不足採。
（三）再台北市憲兵隊於台北縣新莊市○○○路五十號五樓六０五室查扣之改造子彈
      成品共五顆，有該隊搜索扣押筆錄附卷可按，經送內政部警政署刑事警察局鑑
      驗結果，均係土造子彈，具直徑約８‧７ｍｍ金屬彈頭，採樣貳顆試射，結果
      如下：(1)壹顆，可擊發，認具殺傷力，(2)壹顆，無法擊發，認不具殺傷力，此
      有該局刑鑑字第八七二七一號鑑驗通知書一紙附卷足參。是尚難以此推論其餘
      三顆土造子彈具有殺傷力，難認被告此部分亦涉犯同條例第十二條第四項未經
      許可持有子彈罪嫌。
（四）綜上所述，被告此部分被訴犯罪均屬不能證明，依法本應諭知無罪，惟因檢察
      官認此部份與前揭有罪部分，係一行為而觸犯數罪名，為想像競合犯，屬於裁
      判上一罪，爰均不另為無罪之諭知。
據上論斷，應依刑事訴訟法第三百六十九條第一項前段、第三百六十四條、第二百九
十九條第一項前段，槍砲彈藥刀械管制條例第十一條第四項、第十二條第四項，刑法
第十一條前段、第二條第二項、第五十一條第五款、第七款、第四十二條第二項、第
三十八條第一項第一款，罰金罰鍰提高標準條例第二條，現行法規所定貨幣單位折算
新台幣條例第二條，判決如主文。
本案經檢察官周誠南到庭執行職務。
中      華      民      國    九十二    年     十二     月     十六     日
                              臺灣高等法院刑事第二庭
                                  審判長法  官  蔡  長  溪
                                        法  官  林  俊  益
                                        法  官  楊  貴  志
右正本證明與原本無異。
如不服本判決，應於收受送達後十日內向本院提出上訴書狀，其未敘述上訴之理由者
並得於提起上訴後十日內向本院補提理由書（均須按他造當事人之人數附繕本）。
                                        書記官  胡      儀
中      華      民      國    九十二    年     十二     月     十七     日
附錄：本判決論罪科刑法條全文
槍砲彈藥刀械管制條例第十一條第四項
未經許可，製造、販賣或運輸第四條第一項第一款所稱其他可發射金屬或子彈具有殺
傷力之各式槍砲者，處五年以上有期徒刑，併科新臺幣一千萬元以下罰金。
未經許可，轉讓、出租或出借前項所列槍砲者，處三年以上十年以下有期徒刑，併科
新臺幣七百萬元以下罰金。
意圖供自己或他人犯罪之用，而犯前二項之罪者，處無期徒刑或七年以上有期徒刑，
併科新臺幣一千萬元以下罰金。
未經許可，持有、寄藏或意圖販賣而陳列第一項所列槍砲者，處一年以上七年以下有
期徒刑，併科新臺幣七百萬元以下罰金。
第一項至第三項之未遂犯罰之。
槍砲彈藥刀械管制條例第十二條第四項
未經許可，製造、販賣或運輸子彈者，處一年以上七年以下有期徒刑，併科新台幣五
百萬元以下罰金。
未經許可，轉讓、出租或出借子彈者，處六月以上五年以下有期徒刑，併科新台幣三
百萬元以下罰金。
意圖供自己或他人犯罪之用，而犯前二項之罪者，處三年以上十年以下有期徒刑，併
科新台幣七百萬元以下罰金。
未經許可，持有、寄藏或意圖販賣而陳列子彈者，處五年以下有期徒刑，併科新台幣
三百萬元以下罰金。
第一項至第三項之未遂犯罰之。


司法院資訊處製作；財團法人民間司法改革基金會備份。
